【裁判字號】    97,上訴,1787
【裁判日期】    980212
【裁判案由】    違反毒品危害防制條例
【裁判全文】
臺灣高等法院臺中分院刑事判決        97年度上訴字第1787號
上  訴  人
即  被  告  甲○○
                    現於臺灣臺中看守所羈押中
指定辯護人  陳建勛律師
上列上訴人因違反毒品危害防制條例案件，不服臺灣南投地方法
院97年度訴字第125號中華民國97年6月27日第一審判決（起訴案
號：臺灣南投地方法院檢察署96年度偵字第5204、5252號），提
起上訴，本院判決如下：
      主  文
原判決關於甲○○被訴於九十六年三月至五月間及九十六年四月
底某日販賣毒品暨定執行刑部分均撤銷。
甲○○被訴於九十六年三月至五月間及九十六年四月底某日販賣
毒品部分均無罪。
其餘部分上訴駁回。
      犯罪事實
一、甲○○（綽號「蘋果」）明知海洛因、甲基安非他命為毒品
    危害防制條例第2條第2項第1、2款規定之第一、二級毒品，
    不得非法持有、販賣，竟基於販賣營利之意圖，於不詳時地
    以不詳之價格向姓名不詳之成年人購入數量不詳之第一級毒
    品海洛因、第二級毒品甲基安非他命後，分別以附表「販售
    方式」欄所示方式，於附表所示時、地，以附表所示價格，
    分別販賣附表所示數量之第一級毒品海洛因、第二級毒品甲
    基安非他命予丙○○、丁○○牟利。丙○○、丁○○除將小
    部分購得之毒品留供自己施用外，另共同將其餘購得之第一
    級毒品海洛因、第二級毒品甲基安非他命轉售其他毒品施用
    者。丙○○於96年5月28日上午某時購得附表編號一所示之
    第一級毒品海洛因、第二級毒品甲基安非他命後，即攜至其
    南投縣南投市○○○路55巷43號住處，以葡萄糖摻入購得之
    第一級毒品海洛因內稀釋其純度以增加重量，並將所購得之
    上開第一級毒品、第二級毒品分裝以轉賣牟利，嗣為警於96
    年5月30日17時許，持台灣南投地方法院核發之搜索票，在
    丙○○上開住處，扣得丙○○前向甲○○購買之毒品海洛因
    4小包（驗餘淨重合計4.16公克）、甲基安非他命14小包（
    驗餘重量合計7.626公克，含外包裝袋14個）、電子磅秤1臺
    、空夾鏈分裝袋75個等物品；另丙○○、丁○○於96年7月
    10日下午6時許購得附表編號二所示之毒品後，亦將葡萄糖
    摻入所購得之第一級毒品海洛因內，藉以稀釋純度增加重量
    ，並將所購得之上開第一級毒品、第二級毒品分裝轉賣牟利
    ，嗣為警於96年7月23日17時許，持臺灣南投地方法院檢察
    署檢察官核發之拘票，在南投縣名間鄉○○路1- 2號花旗汽
    車旅館311號房內，拘提丙○○及丁○○，並當場扣得丙○○、丁○○前向甲○○購買之部分剩餘毒品，其中，在丁○○皮包內扣得海洛因4小包（驗餘淨重合計0.06公克）、甲
    基安非他命6小包（驗餘重量合計0.673 4公克；含外包裝袋
    4 個）及丁○○所有供其與丙○○共同販賣第一級毒品及第
    二級毒品所用之行動電話2支，另在房間床頭櫃上扣得海洛
    因7 小包（驗餘淨重合計3.88公克）、甲基安非他命9小包
    （驗餘重量合計2.7507公克）、電子磅秤1臺及空夾鏈分裝
    袋394 個，復經丙○○、丁○○供出其毒品來源，而查悉上
    情（丙○○、丁○○涉嫌共同販賣毒品案件，業經台灣南投
    地方法院以96年度訴字第1198號判決判處丙○○應執行有期
    徒刑22 年，丁○○應執行有期徒刑11年，上訴本院後經撤
    回確定）。
二、案經南投縣政府警察局刑事警察大隊偵二隊、南投縣政府警
    察局竹山分局報告臺灣南投地方法院檢察署檢察官偵查起訴
    。
      理  由
一、證據能力部分：
  (一)證人丙○○、丁○○於警訊時所為證述，均具有證據能力：
  (1)按被告以外之人（包括證人、鑑定人、告訴人、被害人及共
    同被告等）於檢察事務官、司法警察官或司法警察調查中所
    為之陳述，與審判中不符時，其先前之陳述具有較可信之特
    別情況，且為證明犯罪事實存否所必要者，得為證據，刑事
    訴訟法第159條之2定有明文。所謂「前後陳述不符」之要件
    ，應就前後階段之陳述進行整體判斷，以決定其間是否具有
    實質性差異，惟無須針對全部陳述作比較，陳述之一部分有
    不符，亦屬之。而所謂「較可信之特別情況」之情形，亦應
    就前後陳述時之各種外部情況進行比較，以資決定何者外部
    情況具有可信性。若陳述係在特別可信之情況下所為，則虛
    偽陳述之危險性即不高，雖係審判外陳述，或未經被告反對
    詰問，仍得承認其有證據能力。
  (2)證人丁○○於警詢及原審法院審理時，證述於附表編號二時
  、地  向被告購買第一、二級毒品之數量、價格，雖略有不符
  ，惟本院審酌證人丁○○於警詢中之證述距案發日較近，當時
  記憶自較深刻，可立即反應所知，不致因時隔日久而遺忘案情
  ，且其警訊所述與其偵查中所述暨丙○○警訊、偵查中所述均
  相符合，其於警詢中所述顯具有較可信之特別情況。且證人丁○○於偵、審中均未曾主張遭不正取供，足徵其供詞取得過程
  並無瑕疵。至證人丙○○於原審雖主張其警詢筆錄是受證人丁○○及警察之影響而供述不實，96年7月23日遭警察毆打，當
  天並與證人丁○○串供，講好一起供稱毒品上游是甲○○，96
  年7月24日之警詢筆錄是警方先在電腦上打好，其依照電腦上
  記載供述。惟經原審法院於97年5月15日勘驗證人丙○○96年7
  月24日警詢錄影錄音光碟結果，期間全程錄影錄音無間斷，證
  人丙○○於回答過程中，關於「警察問：前述毒品海洛因及安
  非他命 (指丙○○96年7月23日遭查扣之毒品)是向何人購買？
  如何購買？如何聯絡？答：用0936那支電話打給一個叫蘋果的
  女孩。警察問：一次買多少？答：買5仟至1萬。警察問：妳說
  5 仟至1萬是什麼東西和什麼東西？答：2樣一起。(指海洛因
  和安非他命)警察問：妳跟他買安非他命價錢如何計算？答：4
  公克約6仟元。警察問：海洛因呢？答：1公克5仟元。」之陳
  述，均一問一答，證人丙○○在該次警詢期間雖有頻打哈欠情
  形，但精神意識狀態清晰，製作警詢地點為開放之辦公室，得
  見有其他人員在場活動，並未見及有證人丙○○所述遭毆打，
  及員警在警詢期間提示丁○○筆錄予證人丙○○閱覽，並要求
  證人丙○○為特定證述之情形，有卷附勘驗筆錄在卷可參（見
  原審卷第165～169頁），本院函調證人丙○○九十六年七月二
  十五日入看守所之身體檢查報告亦無受傷之記錄 (見本院卷第
  一六三、一六四頁)，且經原審傳喚證人即96年7月24日16時40
  分製作被告筆錄之警員己○○結證：製作筆錄當時丙○○精神
  還不錯，詢問前有問他可否接受警詢，他說可以，96年7月23
  日並沒有打丙○○，翌日製作警詢筆錄前，有將丙○○、丁○○隔離，不可能容許他們2人串供，製作筆錄前之拘留期間，
  是男生和女生分開拘留，另當天製作之警詢筆錄有可能是先把
  問題先打好，但是回答的部分還是要等丙○○回答之後再打字
  ，當天也沒有先提示丁○○的警詢筆錄給丙○○看等語 (原審
  卷第265～266頁)，此外，證人丁○○於原審亦否認96年7月23
  日甫遭拘提之時，有與丙○○在警局內串供欲陷害甲○○之情
  事（本院卷第141頁）。基上所述，足認證人丙○○上述指摘
  與事實有間，尚無可採。參以證人丙○○於警訊及偵查中之證
  述互核相符，且證人丙○○於警詢中證述當時被告未在場，可
  認係無所顧忌且無串偽可能而得直陳其情，而審理中容有不願
  在被告面前陳述不利於被告之事實，或已與被告勾串而有刻意
  迴護被告之情，是證人丙○○於警詢中所述，較少受外力干擾
  ，顯具有較可信之特別情況。證人丙○○、丁○○警詢所述均
  為證明被告販賣毒品之犯罪事實存在與否所必要，依首揭規定
  ，均有證據能力。
  (二)證人丙○○、丁○○於檢察官訊問時具結所為證述，及以下
    本件認定事實所引用之文書等物證，均具有證據能力：
  (1)按被告以外之人於偵查中向檢察官所為之陳述，除顯有不可
    信之情況者外，得為證據；又被告以外之人於審判外之陳述
    ，經當事人於審判程序同意作為證據，法院審酌該言詞陳述
    或書面陳述作成時之情況，認為適當者，亦得為證據。當事
    人、代理人或辯護人於法院調查證據時，知有第159條第1項
    不得為證據之情形，而未於言詞辯論終結前聲明異議，視為
    有前項之同意，刑事訴訟法第159條之1第2項及159條之5分
    別定有明文。
  (2)證人丙○○、丁○○偵查中就上開犯罪事實之結證與渠等警
    訊中所述相符，咸無不可信之特別情況，均有證據能力。本
    件下列所引之其他文書物證，檢察官、辯護人及被告均無異
    議，本院審酌該等文書物證之製作取得均無何不當，均有證
    據能力。被告爭執證人丙○○、丁○○警訊、偵查所述無證
    據能力，並無理由。
二、訊據被告甲○○固不否認其綽號為「蘋果」，惟矢口否認有
    何上開販賣第一級毒品海洛因、第二級毒品甲基安非他命之
    犯行，於原審及本院辯稱：伊未拿毒品給證人丙○○、丁○○，只有證人丁○○曾在96年5月中旬打電話叫伊幫她問有
    沒有海洛因半錢或一錢，當時有告訴她海洛因半錢是1萬3仟
    元，一錢是2萬3仟元，因伊男友沈政良與丙○○有金錢糾紛
    ，96年4、5月間，伊幫沈正良出面向丙○○要錢，可能證人
    因此懷恨咬伊販賣毒品，且伊被查獲時身上並無任何毒品，
    驗尿並無毒品反應，此與通常販毒者均有施用毒品，以為被
    查獲時辯稱供己施用不符云云。經查：
  (一)附表編號一販賣第一級、第二級毒品予丙○○之行為：
  (1)證人丙○○於96年10月18日警訊時證述：警方於96年5月30
    日在南投市○○○路55巷43號查獲海洛因6小包、安非他命
    14小包，是伊所有，於96年5月28日早上到「彰化縣永靖鄉
    敦厚村洪厝巷7號」向綽號「蘋果」女子購買，該次購買海
    洛因5仟元，安非他命5仟元，詳細數量不詳，當面將錢交給
    綽號「蘋果」女子，並由她當面將毒品交給伊等語，核與其
    於同日偵訊時結證：警方於96年5月30日，在南投市○○○
    路55 巷43號查扣之海洛因6小包、安非他命14小包，是伊於
    96年5月28日早上到「洪厝巷7號」向綽號「蘋果」女子購買
    ，重量不知道，但各向她買5000元，買回後，伊在海洛因內
    有摻入糖稀釋，安非他命沒有稀釋等語（見上開96年度他字
    第714號卷第17-20、29-30頁)均相符合，均詳細證述其向被
    告購買第一級、第二級毒品之方式、交易時間、地點及價格
    。且參之證人丙○○於審理中已當庭指認被告即為其警、偵
    訊所稱綽號「蘋果」之人 (見原審卷第130頁)，及證人丙○○因於96年5月30日12時許，施用第一級毒品海洛因、第二
    級毒品甲基安非他命，為警於同日查獲後採集尿液送驗，結
    果分別呈施用海洛因後之嗎啡陽性及甲基安非他命陽性反應
    ，經原審法院以96年度訴字第929號判決判處應執行有期徒
    刑1年3月確定，有上開刑事案件判決可參（見原審卷第68-
    73頁），另被告丙○○因共同販賣毒品案件，業經原審法院
    以96年度訴字第1198號判決判處罪刑確定 (見原審卷191~26
    0頁)，並經本院調卷核閱無誤，此外證人丙○○於96年5月
    30日下午5時30分許，為警在其南投縣南投市○○○路55 巷
    43號住處扣得白色粉末6小包、白色結晶物14小包、電子磅
    秤1臺、空夾鏈分裝袋75個等物，上揭白色粉末6小包經法務
    部調查局鑑定之結果，其中編號2包未發現法定毒品成分，
    其餘4包均含有第一級毒品海洛因成分，合計驗餘淨重4.16
    公克（另海洛因之外空包裝袋4個總重1.37公克），有法務
    部調查局96年9月3日調科壹字第09623065090號鑑定書1份附
    卷（見96年度偵字第3599號影卷第9頁）可稽；另上揭扣案
    之14包白色結晶物部分，經行政院衛生署管制藥品管理局鑑
    定之結果均檢出含有甲基安非他命（Methamph etamin e）
    之成分，合計驗餘重量7.626公克（含14個外包裝袋及14 張
    標籤），亦有行政院衛生署管制藥品管理局96年9月17日管
    檢字第0960009265號鑑定書1份附卷（見96年度偵字第3599
    號影卷第12頁）可參，足徵證人丙○○確因自身施用或販賣
    海洛因、甲基安非他命而有購買毒品之需求，其於警詢及偵
    查中所為上開證言，應可採信。
  (2)證人丙○○於原審法院審理中，雖翻異前詞，並附和被告所
    稱因債務仇怨而構陷之辯詞，改稱：伊從未向被告拿過毒品
    ，因伊欠被告男友沈政良25萬元，被告於96年3月間有幫男
    友來向伊要錢，伊對之心存怨恨，而丁○○與被告亦有過口
    角，所以伊與丁○○96年7月23日因自己之毒品案件被抓時
    ，就打算一起陷害被告，是之前警、偵訊所言均是受丁○○
    及警察之影響云云。惟按，依經驗法則判斷，證人案發時之
    供述較少權衡利害得失或受他人干預，比之事後翻異之詞為
    可信，故除非可證明其更異之詞與事實相符，或其初供係虛
    偽者外，自不得任意捨棄初供不採（最高法院87年度台上字
    第1600號判決意旨參照）。經查：
  證人丁○○於原審法院97年4月17日審理時，經與丙○○分
    別訊問，證稱：伊與被告並無任何糾紛，亦未於警詢時與丙○○說好要陷害被告等語，且於公訴人未告知丙○○上開翻
    異之詞而行詰問之際，即自行證述：丙○○當初在伊自己的
    案件開庭提訊時，在法院法警拘留室，要伊幫丙○○、被告
    2人頂罪，丙○○和被告想要以丙○○欠被告29萬元，因此
    要陷害被告之債務糾紛方式來幫被告脫罪，丙○○說會幫伊
    請律師辯護，由於伊始終沒有答應，所以他沒有教伊如何供
    述，反而威脅伊，說伊慘了，咬被告的話會死得很難看；當
    初在警訊時，是丙○○自行供述向被告買毒品，但後來被告
    男友沈政良回來了，丙○○與沈政良很好，丙○○就到處說
    是伊咬出被告，事實上當初被查獲時，買賣毒品地點台中市
    ○○路是丙○○帶警察去的，伊根本不知路如何走等語（見
    原審卷第135-136、140頁）。
  證人丙○○曾先後於96年9月14日、9月26日帶同承辦警員前
    往其所指證販賣毒品之綽號「蘋果」女子住處暨販賣毒品地
    點「彰化縣永靖鄉敦厚村洪厝巷7號」、「臺中市○○○街
    26號6F之18號」、「彰化縣永靖鄉敦厚村洪厝巷3號」及「
    臺中市○○路○段436號」等情，經證人丙○○自承在卷，而
    據證人即會同前往上開地點之員警戊○○於97年5月29日於
    原審結證：因為丙○○指證甲○○販賣毒品給他，丙○○就
    帶我們到彰化縣永靖鄉洪厝村7號的販賣毒品的地點，還有
    帶我們到台中市的2個販賣毒品的地點，一為台中市○○○
    街26號6樓之18，另一為台中市○○路○段436號，是丙○○
    帶我們去的，丁○○不知道路，其中1次丁○○有跟我們一
    起去現場，丙○○還有提供甲○○所使用的交通工具車號，
    我們為此還到彰化去守了好幾天，但是都沒有看到；忘記是
    誰先供出被告，但丁○○的部分因為在其監聽譯文裡面有聽
    到『蘋果』這個名字，我們就問『蘋果』是誰，做了什麼事
    ，丁○○才供出『蘋果』是丙○○的朋友，『蘋果』好像是
    丙○○先指證出來的，我們查詢我們的資訊系統，以『蘋果
    』的綽號去查詢，因為甲○○有販賣毒品的前案，所以我們
    查出『蘋果』就是甲○○，確認之後，有提供甲○○的照片
    及資料給丙○○指認，丙○○就說他所稱的『蘋果』就是甲○○等語。
  據證人丁○○、戊○○上開證述，本件顯係證人丙○○主動
    供述並帶同警員至被告居處或販毒地點指認後，警方始根據
    被告之綽號「蘋果」確認被告身分，且因證人丁○○並不認
    識路，是上開指證販賣地點事宜，事實上係由證人丙○○所
    主導進行，足徵證人丙○○所稱警、偵訊之證述均係受證人
    丁○○及警察之影響所為，與實情不符。參以證人丁○○所
    直陳證人丙○○與被告串證脫罪方式，核與證人丙○○及被
    告於原審所供情節均相符合，益徵證人丙○○確已與被告串
    證，是其於審理中翻異之詞顯不可採，應以其警訊、偵查中
    所述較可採信。
  (3)綜上所述，被告有於附表編號一時、地販賣第一級毒品海洛
    因第二級毒品甲基安非他命予證人丙○○之事實，應可認定
    。
  (二)附表編號二販賣第一級、第二級毒品予丙○○、丁○○之行
    為：
  (1)關於附表編號二部分之販賣毒品行為，證人丙○○於96年10
    月18日警訊時證述：警方於96年7月23日在南投縣名間鄉○○路1-2號「花旗汽車旅館311室」查獲伊持有海洛因7小包
    ，甲基安非他命9小包，是伊與丁○○於96年7月10日下午18
    時許，到「台中市○區○○路2段420號大樓內1樓某間房屋
    ，向「蘋果」買的，該次買海洛因1萬5千元，安非他命2萬5
    千元，數量不詳，由伊當面將錢交給綽號「蘋果」女子，蘋
    果女子當面將毒品交給我，與蘋果之女子均以行動電話約定
    時間地點後當場碰面交易毒品，蘋果女子電話經常變換，伊
    也經常變換門號，已忘記雙方所持用之行動電話號碼等語，
    於同日偵訊時，除同為上開內容之證述外，並稱其中海洛因
    買回後有加糖稀釋等語（見臺灣南投地方法院檢署96年度他
    字第714號卷第17-20、29-30頁），核與證人丁○○於96年
    10月18日警、偵訊及96年12月13日警訊時證述：警方於96
    年7月23日在名間鄉「花旗汽車旅館311室」查獲丙○○所有
    之海洛因7小包、安非他命9小包，和伊所有之海洛因4小包
    、安非他命6小包，是伊與丙○○於96年7月10日遭警方查獲
    前，在旅順路2段420號大樓內一樓某處所，向毒品上游「蘋
    果」所購買，我們購買金額分別為海洛因1萬5千元，安非他
    命2萬5千元，與「蘋果」當場交易，詳細數量不記得，當天
    是先到某間房屋，等候甲○○帶毒品來交易，其中海洛因買
    回後有加糖稀釋，又因丙○○96年5月30日被查獲，不敢住
    家中，交易地點才改至旅順路2段420號大樓內一樓某房間內
    交易等語（見96年度他字第714號卷第23-25、29-30頁及上
    開96偵5204卷74-76）均相符合。證人丁○○於原審法院97
    年4月17日審理時雖係證稱：伊跟丙○○去買過很多次，但
    伊不認識路，都是丙○○帶伊去，有去過台中市○○路處，
    那次是丙○○開車帶伊一起去，是在96年7月10日下午6點，
    那次總共買了73000元的毒品，海洛因1錢2萬3仟元及甲基安
    非他命1兩5萬元；向被告購買毒品，皆由丙○○以電話聯絡
    ，或者我們直接去台中市○○路處等被告，被告經常在該處
    ，如不在，該處有一個男生會打電話要被告過來；警詢時伊
    忘記是哪一天了，警察有提示通訊監察譯文給伊看，因那天
    伊被起訴案件之證人打電話向伊拿海洛因，看到譯文才確認
    那天是從台中下來，那天剛拿到毒品，就拿了一部分給該證
    人，才確認是96年7月10日去向被告買毒品等語，於本院證
    述：伊會知道那天，是因為伊有跟下游買毒者約好，下游在
    路邊等，伊才去跟甲○○買毒品，警察有錄到伊與下游的電
    話等語，核與證人丁○○使用之0000000000號行動電話之監
    聽譯文相符 (見台灣南投地方法院檢察署九十六年度偵字第
    三五三七號卷二第一五四頁)，關於96年7月10日所購買毒品
    之數量、價格，證人於原審所述雖與其於警、偵訊時所供有
    出入，惟按證人之陳述有部分前後不符，或相互間有所歧異
    時，究竟何者為可採，法院仍得本其自由心證予以斟酌，非
    謂一有不符或矛盾，即應認其全部均為不可採信；倘其基本
    事實之陳述，與真實性無礙時，仍非不得予以採信（最高法
    院92年度台上字第1164號判決意旨參照），本院審酌證人丁○○對於被告販賣毒品之基本事實陳述始終如一，且詳細交
    待如何確認購買之日期，對於真實性無礙，其上開證言自屬
    可信，然衡之證人丁○○警、偵訊之時間係於96年10月18日
    ，距離其與丙○○96年7月10日購買毒品之時間較接近，當
    時記憶應較深刻清晰，且所證購買之金額與其警訊、偵查中
    所述暨證人丙○○上開警、偵訊之證述內容相符，是關於本
    次購買第一級、第二級毒品之價格部分，自仍應以其警、偵
    訊時所供數額較為可採，是被告附表編號二行為之販賣所得
    應為海洛因1萬5千元，安非他命2萬5千元。
  (2)核證人丙○○於警、偵訊，及證人丁○○於警、偵訊及原審
    、本院審理時所為上開證述，詳細證述渠等共同向被告購買
    第一級、第二級毒品之交易方式、時間、地點、數量及價格
    ，且證人2人均於審理中當庭指認被告即為渠等警、偵訊時
    所稱綽號「蘋果」之人 (見原審卷第130、142頁)。參以證
    人丙○○、丁○○均有施用毒品之行為，證人丙○○因於96
    年7月23日12時許，分別施用第一級毒品海洛因、第二級毒
    品甲基安非他命各1次，證人丁○○因於96年7月23日13時許
    ，施用第一級毒品海洛因1次，為警於同日查獲後採集尿液
    送驗，結果分別呈施用海洛因後之嗎啡陽性及甲基安非他命
    陽性反應，證人丙○○經原審法院以96年度訴字第932號判
    決判處應執行有期徒刑11月確定，證人丁○○則經原審法院
    裁定送觀察、勒戒，因認無繼續施用毒品之傾向，經臺灣南
    投地方法院檢署以96年度毒偵字第1218號不起訴處分確定；
    另被告丙○○、丁○○因共同販賣毒品案件，業經原審法院
    以96年度訴字第1198號判決判處丙○○應執行有期徒刑22年
    ，丁○○應執行有期徒刑11年等情，有卷附之上開案件刑事
    案件判決、不起訴處分書可參（原審卷第70-73、81-81、19
    1~260頁）。此外，證人2人於96年7月23日下午5時許，經警
    方持拘票在南投縣名間鄉○○路1-2號花旗汽車旅館311 號
    房拘提到案，當場於床頭櫃查扣之7小包白色粉末經送鑑定
    結果確均含有第一級毒品海洛因成分，合計驗餘淨重3.88公
    克（另海洛因之外空包裝袋7個總重1.42公克），此有法務
    部調查局96年9月3日調科壹字第09623065080號鑑定書1份附
    卷（見96年度偵字第3388號影卷第157頁）可稽，另於床頭
    櫃所查扣之9小包白色結晶物經送鑑定亦均檢出甲基安非他
    命（合計驗餘重量2.7507公克），有行政院衛生署草屯療養
    院96年8月8日草療鑑字第0960005794號鑑定書1份附卷（見
    原審卷第120-122頁）可稽，同日自證人丁○○皮包內查扣
    之4小包白色粉末經送驗4包均含有第一級毒品海洛因成分，
    驗餘淨重0.06公克（外空包裝袋4個總重1.5 7公克），有法
    務部調查局96年9月14日調科壹字第09623067230號鑑定書1
    份附卷（見96年度偵字第3244號影卷第159頁）可稽，另
    於被告丁○○皮包內所查扣之6小包白色結晶物經送驗亦均
    檢出甲基安非他命（Methamphetamine）之成分，合計驗餘
    重量0.6734公克，此亦有行政院衛生署草屯療養院96年8月8
    日草療鑑第0000000000號鑑定書1份附卷（見96年度偵字第
    324 4號影卷第120-122頁）可稽，均足徵證人丙○○、丁○○確因自身施用或販賣海洛因、甲基安非他命而有購買毒
    品之需求，渠等於警詢、偵查或審理中之證言，應真實可信
    。
  (3)證人丙○○於原審法院審理中，固不否認其於警、偵訊曾為
    上開內容之證述，惟翻異前詞，並附和被告之辯詞改稱因債
    務仇怨而構陷，然證人丙○○上開翻異之詞不足採信如上述
    ，應以警詢、偵訊時與證人丁○○相符之證述較可採信。
  (4)綜上所述，被告有於附表編號二時、地販賣第一級毒品海洛
    因第二級毒品甲基安非他命予證人丙○○、丁○○之事實，
    亦可認定。
  (三)按所謂販賣毒品，係指行為人基於營利之目的而販入或賣出
    毒品之行為，亦即，除客觀上有販入或賣出之行為外，行為
    人尚須有營利之目的，始能成罪。惟若行為人確係基於營利
    之目的而為販入或賣出毒品之行為，即足成罪，實際上是否
    已有利得，尚非所問。而販賣毒品係屬重罪，警方查緝甚嚴
    ，如遭查緝將受重罰，衡諸常情，倘非有利可圖，絕無平白
    甘冒被嚴查重罰高度風險之理，而依證人丙○○、丁○○證
    述情節，渠等多係電話聯絡後或直接至被告位於台中市○○
    路住處交易，此與朋友互相合資、調度之毒品之情形，顯然
    有別，倘無利可圖，殊難想像被告有何甘冒涉犯販毒重罪之
    風險，屢次與證人聯絡洽談毒品交易，並交付毒品收取金錢
    之可能，且販賣海洛因、安非他命係屬違法行為，非可公然
    為之，有其獨特之販售路線及管道，復無公定價格，容易增
    減分裝之份量，而每次買賣之價量，可能隨時依雙方關係深
    淺、資力、需求量及對行情之認知、來源是否充裕、查緝是
    否嚴緊、購買者被查獲時供述購買對象之可能風險之評估等
    ，而異其標準，此由證人丁○○於本院審理時證稱：被告跟
    上手拿的會是比較低的價格，而且被告給伊的毒品，也會將
    毒品摻得薄一點等語（見原審卷第142頁），亦可推知被告
    為圖獲利，並有添加稀釋毒品之情況甚明。從而，販賣之利
    得，一般除被告坦承犯行或價量俱臻明確外，實難窺得實情
    ，職是之故，即使未經查得實際販賣之利得，但除非別有事
    證，足認係按同一價量委買或轉售，確未牟利外，尚難執此
    遽認販賣之證據有所未足，致知過坦承者難辭重典，飾詞否
    認者反得僥倖，而失情理之平。本案被告未承認販賣，惟其
    與證人丙○○、丁○○非屬至親，當無可能甘冒重典按購入
    價格轉售而不求利得之理，堪認被告販賣海洛因及甲基安非
    他命予上開證人，亦有從中賺取差額利潤圖利之意圖甚明。
  (四)按販毒者旨在牟利，本身未必施用毒品，且將毒品隨身攜帶
    增加被查獲之危險，自難以拘提被告時未查獲毒品及被告之
    尿液檢驗結果無毒品反應即認被告未販賣毒品，另證人戊○○於本院證述：於九十六年七月二十四日製作丁○○、丙○○的刑事案件報告書時，並不知道蘋果就是甲○○，因為丙○○有提供甲○○男友的姓名、車號，我們獲悉她男友要出
    庭，我們看到他的車子停在路邊，因此而拘獲，就知悉蘋果
    就是甲○○，直到九十六年十一月二十九日拘提到甲○○這
    段時間，完全找不到人，所以無法跟監，電話也經常更換，
    所以也無法實施通訊監察等語 (見本院卷第一七五、一七六
    頁)，亦難以未查獲被告甲○○以電話聯繫販毒之通聯即認
    被告未為本件犯行。
  (五)綜上所述，本件事證已臻明確，被告所辯顯係脫卸之詞，不
    足採信，其犯行應堪認定。
三、核被告附表編號一、二所為，均係犯毒品危害防制條例第4
    條第1項、第2項之販賣第一級、第二級毒品罪，被告販賣前
    持有第一級毒品海洛因、第二級毒品甲基安非他命之行為均
    為販賣之行為吸收，不另論科。被告於附表編號一、二時地
    均係一行為同時販賣第一級、第二級毒品，係一行為犯數罪
    名，均應依刑法第55條想像競合犯之規定，從一重之販賣第
    一級毒品罪處斷。先後二次販賣犯行，犯意個別，行為互殊
    ，應分論併罰。
四、又毒品危害防制條例第4條第1項規定：「販賣第一級毒品者
    ，處死刑或無期徒刑；處無期徒刑者，得併科新臺幣一千萬
    元以下罰金」，然同為販賣第一級毒品之人，其原因動機不
    一，犯罪情節未必盡同，或有大盤毒梟者，亦有中、小盤之
    分，甚或僅止於吸毒者友儕間為求互通有無之有償轉讓者亦
    有之，其販賣行為所造成危害社會之程度自屬有異，法律科
    處此類犯罪，所設之法定最低本刑卻同為「無期徒刑，得併
    科新臺幣一千萬元以下罰金」，不可謂不重。查本件被告販
    賣第一級毒品部分之犯行經本院認定有二次，其全部所得合
    計僅五萬元，其販賣次數、所得尚非重大，犯罪情節當非與
    大盤毒梟等同，倘依毒品危害防制條例第4條第1項之規定，
    就被告所犯販賣第一級毒品海洛因之犯行，均論處法定最低
    本刑無期徒刑，實嫌過重，有法重情輕之情，犯罪之情狀顯
    可憫恕，爰均依刑法第59條之規定，酌量減輕其刑。原審審
    酌被告意圖營利，鋌而走險從事販毒交易，所為對社會之危
    害甚巨，販賣之對象僅二人，次數二次，交易金額尚非龐大
    ，及犯後與證人丙○○串證，飾詞狡辯等一切情狀，分別依
    毒品危害防制條例第4條第1項、第2項、刑法第11條、第59
    條規定量處有期徒刑各十七年，並就販賣毒品所得之1萬元
    及4萬元，依毒品危害防制條例第19條第1項之規定諭知沒收
    ，如全部或一部不能沒收時，以其財產抵償之，核其此部分
    認事、用法、量刑均無不當，被告此部分上訴否認犯罪並無
    理由，應予駁回。
五、公訴意旨另以：被告甲○○另於96年3月至5月間某日止，
    由丙○○先以電話與被告甲○○聯絡後，再由被告甲○○將
    1 錢重之海洛因 (值23000元)及1兩重之安非他命 (值50000
    元)等毒品，送至丙○○位於南投縣南投市○○○路55巷43
    號之住處內，售與丙○○、丁○○二人，得款73000元。
    96年4月底某日，由丁○○在南投縣國道三號高速公路名間
    交流道附近，以23000元之價格向被告甲○○購買1錢重之海
    洛因毒品。認被告此部分另犯毒品危害防制條例第四條第一
    項、第二項之販賣第一級、第二級毒品罪嫌。按犯罪事實應
    依證據認定之，無證據不得認定犯罪事實，刑事訴訟法第一
    百五十四條第二項定有明文。又認定不利被告之事實，須依
    積極證據，苟積極證據不足為不利被告之認定時，即應為有
    利於被告之認定，更不必有何有利之證據 (最高法院三十年
    上字第八一六號判例參照)。本件公訴人認被告犯此部分罪
    行，係以證人丙○○、丁○○二人警、偵訊之陳述為據。訊
    據被告堅決否認犯此部分罪行，辯稱：丙○○、丁○○二人
    所述不實在等語。經查證人丙○○、丁○○二人於警訊時雖
    陳稱在九十六年三月至五月間有向被告購買之毒品海洛因及
    安非他命，然就購買之次數、金額，證人丁○○先後所述不
    一，且就共同購買或丁○○自己購買二人所述亦不一致 (見
    渠等九十六年七月二十三日、七月二十四日、九月十四日、
    九月二十六日、十月十八日、十二月月十三日、十二月二十
    六日、十二月二十七日警、偵訊筆錄)，況並無渠等所述證
    人丙○○與被告聯絡之通聯紀錄或購買之毒品扣案可資佐證
    ，次查證人丁○○於九十六年十二月十三日警訊時始陳稱於
    96 年4月底某日，在南投縣國道三號高速公路名間交流道附
    近，以23000元之價格向被告甲○○購買1錢重之海洛因，於
    九十六年七月二十四日、九月十四日、十月十八日警、偵訊
    中均未為此陳述，是否屬實尚非無疑，亦未扣得其購買之海
    洛因毒品，此外本院且查無其他積極證據足認被告有為此部
    分販賣毒品海洛因、安非他命之犯行，被告此部分犯罪尚不
    能證明，原審遽為科刑之諭知尚有未洽，被告以原審此部分
    判罪不當為由上訴有理由，應由本院將原審此部分及定執行
    部分撤銷，另為被告無罪之諭知。
六、據上論斷，應依刑事訴訟法第三百六十九條第一項前段、第
    三百六十八條、第三百六十四條、第三百零一條第一項，判
    決如主文。
   本案經檢察官乙○○到庭執行職務。
中    華    民    國    98    年    2    月    12    日
            刑事第九庭  審判長法  官  江  德  千
                              法  官  許  旭  聖
                              法  官  康  應  龍
以上正本證明與原本無異。
檢察官得上訴。
被告就有罪部分得上訴。
如不服本判決應於收受送達後十日內向本院提出上訴書狀，其未
敘述上訴之理由者，並得於提起上訴後十日內向本院補提理由書
（均須按他造當事人之人數附繕本）「切勿逕送上級法院」。
                              書記官  陳  振  海
中    華    民    國    98    年    2    月    12    日
附表：
┌───┬─────┬───────┬───┬───┬────┬────┬───────┬
│編號  │時     間 │地          點│毒 品 │價  格│販售對象│販售方式│罪          名│
│      │          │              │數 量 │      │        │        │              │
├───┼─────┼───────┼───┼───┼────┼────┼───────┼
│  一  │96年5月28 │彰化縣永靖鄉敦│不詳數│海洛因│丙○○  │丙○○前│甲○○販賣第一│
│      │日上午某時│厚村洪厝巷7號 │量海洛│5仟元 │        │往上開地│級毒品        │
│      │          │              │因及不│，甲基│        │點，向丁│              │
│      │          │              │詳數量│安非他│        │美蓮購買│              │
│      │          │              │甲基安│命5仟 │        │上開海洛│              │
│      │          │              │非他命│元    │        │因及甲基│              │
│      │          │              │      │      │        │安非他命│              │
│      │          │              │      │      │        │，甲○○│              │
│      │          │              │      │      │        │當場交付│              │
│      │          │              │      │      │        │上開毒品│              │
│      │          │              │      │      │        │。      │              │
├───┼─────┼───────┼───┼───┼────┼────┼───────┼
│  二  │96年7月10 │台中市北區旅順│海洛因│海洛因│丙○○及│丙○○與│甲○○販賣第一│
│      │日下午6時 │路2段420號大樓│1小包 │1萬5仟│丁○○  │丁○○共│級毒品        │
│      │許        │內1樓某間房屋 │及甲基│元，甲│        │同前往上│              │
│      │          │              │安非他│基安非│        │開地點，│              │
│      │          │              │命1小 │他命2 │        │向甲○○│              │
│      │          │              │包    │萬5仟 │        │購買上開│              │
│      │          │              │      │元    │        │海洛因及│              │
│      │          │              │      │      │        │甲基安非│              │
│      │          │              │      │      │        │他命，丁│              │
│      │          │              │      │      │        │美蓮當場│              │
│      │          │              │      │      │        │交付上開│              │
│      │          │              │      │      │        │毒品。  │              │
│      │          │              │      │      │        │        │              │
└───┴─────┴───────┴───┴───┴────┴────┴───────┴


司法院資訊處製作；財團法人民間司法改革基金會備份。
